【裁判字號】    99,台上,3074
【裁判日期】    990520
【裁判案由】    偽證
【裁判全文】
最高法院刑事判決            九十九年度台上字第三０七四號
上  訴  人  台灣高等法院檢察署檢察官
被      告  甲○○
選任辯護人  張振興律師
上列上訴人因被告偽證案件，不服台灣高等法院中華民國九十七
年三月二十一日第二審判決（九十七年度上訴字第二０七號，起
訴案號：台灣板橋地方法院檢察署九十五年度偵字第七０五八號
）提起上訴，本院判決如下：
    主  文
原判決關於甲○○部分撤銷，發回台灣高等法院。
    理  由
本件原判決以公訴意旨略以，緣另案被告蔡明展因涉嫌利用其擔
任台北縣政府三峽鎮公所建設課課長職務之機會，收受賴碧霞所
交付賄款新台幣（下同）三十萬元，並將其中十五萬元賄款交由
該鎮公所工友林麗晴寄藏，嗣又託被告甲○○利用其郵局帳戶兌
領，蔡明展、林麗晴因而經檢察官認涉有違反貪污治罪條例罪嫌
，提起公訴。被告甲○○明知此情，竟基於偽證犯意，於台灣高
等法院審理蔡明展、林麗晴貪污罪嫌案件時（九十四年度上更一
字第五九六號），對於該案件有重要關係之事項，供前具結後，
虛偽陳述，圖使蔡明展、林麗晴脫免刑責，因認告涉犯刑法第一
百六十八條偽證罪嫌。經審理結果，認被告犯罪不能證明，因而
撤銷第一審科刑判決，改判諭知被告無罪，固非無見。
惟查：(一)、刑法第一百六十八條偽證罪，不以結果之發生為要件
，一有偽證行為，無論當事人是否因而受有利或不利之結果，均
不影響其犯罪之成立。而該罪所謂於案情有重要關係之事項，則
指該事項內容之真偽，足以影響於裁判，或檢察官之起訴或不起
訴處分之結果者而言。本件蔡明展因涉嫌利用職務之機會，收受
賴碧霞所交付賄款三十萬元，被告如有經手該賄款之事實，於法
院審理時，經具結而為不實之陳述，固攸關蔡明展等收受賄賂之
成立即該當對於案情有重要關係之事項而偽證，至於法院是否因
而誤判，在非所問。乃原判決逕以：「被告於審判中，立於為蔡
明展等人之友性證人地位，所為證言，並未經該案判決所採信，
不成立犯罪」云云，自有適用法則不當之違背法令。(二)、證據法
於交互詰問程序中，關於「友性證人」、「非友性證人」與「敵
性證人」之區分，用意僅在於方便決定主詰問與反詰問次序而已
。而所謂「友性證人」，係指由當事人之一造舉證或證言可能傾
向有利於被告之證人而言，縱屬當事人一造之「友性證人」，仍
有據實陳述之法律上義務，無可豁免偽證之處罰。原判決以：「
被告立於為蔡明展等人之友性證人地位」，作為豁免偽證處罰之
依據，亦有適用法則不當之違背法令。(三)、從而，檢察官上訴意
旨指摘原判決關於被告部分不當，非無理由。有撤銷發回之原因
。
據上論結，應依刑事訴訟法第三百九十七條、第四百零一條，判
決如主文。
中    華    民    國  九十九  年    五    月   二十   日
                      最高法院刑事第五庭
                          審判長法官  陳  正  庸
                                法官  林  秀  夫
                                法官  宋      祺
                                法官  陳  祐  治
                                法官  林  瑞  斌
本件正本證明與原本無異
                                      書  記  官
中    華    民    國  九十九  年    五    月  二十五  日
                                                      Ｅ

司法院資訊處製作；財團法人民間司法改革基金會備份。
